【裁判字號】    89,上訴,1393
【裁判日期】    891227
【裁判案由】    懲治盜匪條例
【裁判全文】
臺灣高等法院臺南分院刑事判決        八十九年度上訴字第一三九三號  Ａ
      上  訴  人
      即  被  告  甲  ○  ○
      指定辯護人  本院公設辯護人  丁  ○  ○
右上訴人因懲治盜匪條例等案件，不服臺灣嘉義地方法院八十九年度訴字第六八號中
華民國八十九年九月十三日第一審判決（起訴案號：臺灣嘉義地方法院檢察署八十九
年度偵字第六五六號、八十九年度偵字第七八一號），及移送併辦（八十九年度偵字
第一二五七號）提起上訴，本院判決如左：
      主      文
上訴駁回。
      事      實
一、甲○○於民國（下同）八十三年間，因竊盜案件，經本院判處有期徒刑八月確定
    ，於八十四年六月十五日執行完畢。猶不知悛悔，竟因缺錢花用而意圖為自己不
    法之所有，基於概括之犯意，先於八十九年一月五日上午十一時許，駕車牌號碼
    ＵＰＯ－九六八號輕機車，至嘉義縣番路鄉農會往五虎寮、新福村三叉路口，搭
    訕丙○○並佯稱有柳丁欲贈送，將丙○○載至嘉義縣番路鄉新福村二鄰鳳梨園七
    號附近果園內，以隨手撿拾之石頭丟擲未中後、再於現場持不知何人所有之竹棍
    ，毆擊丙○○頭部等之強暴手段，致使不能抗拒，強取其身上現金新台幣（下同
    ）一千六百元紙幣、硬幣十多元據為己有；又於八十九年一月十四日下午二時許
    ，至嘉義縣中埔鄉義仁村後壁寮十號之乙○○住處，向乙○○訛稱其有成熟待採
    之柳丁可供採收，誘使乙○○隨同其前往位於嘉義縣番路鄉新福村七號附近之果
    園後，於同日下午五時許，俟乙○○下園採收柳丁之際，持其在附近撿拾之鋤頭
    毆擊乙○○頭部，使乙○○受有後頭部鐵器撞擊裂傷之傷害而昏迷致不能抗拒後
    ，強取乙○○所有置於後口袋之黑色皮夾一只（內有現金七千一百元、行車執照
    、健保卡、掛號證各一張），並據為己有。甲○○於取得皮夾後欲再卸下乙○○
    戴於手指之金戒指時，因乙○○甦醒抗拒並奪下鋤頭而未得逞，乃攜帶上開皮夾
    逃離現場，並於途中將現金以外之物棄置於嘉義縣番路鄉○○村○○○○道路附
    近。嗣經乙○○報案後，為警於同日晚上十時三十分許，在嘉義縣番路鄉下坑村
    四之三號旁查獲上情，並扣得鋤頭一把，另帶同甲○○前往上址丟棄地取回乙○○所有之黑色皮夾一只、行車執照、健保卡、掛號證各一張等物。
二、案經嘉義縣警察局中埔分局報告暨乙○○訴由（傷害部分）臺灣嘉義地方法院檢
    察署檢察官偵查起訴及移送併辦。
      理      由
一、訊據上訴人即被告甲○○就右揭事實坦承不諱，惟辯稱：其患有精神分裂症云云
    。經查：被告如何於右揭時地連續以強暴手段，致使不能抗拒，強取財物、傷害
    等情，業據被告屢次於偵查、審理中自白在卷，核與告訴人乙○○、被害人丙○○之指訴及證人即告訴人乙○○妻舅邱皆得於警訊時證述情節相符，並有保管書
    、診斷證明書各一份在卷可稽，復有鋤頭一把扣案可資佐證。
二、次查，被告曾因不眠、妄想、幻覺等症，於七十三年七月六日起至嘉義市太和醫
    院初診，並於同年七月十六日至同年八月四日住院治療、其後斷續門診，於八十
    八年十二月三日至同年十二月八日住院治療，而診斷為精神分裂症，此有嘉義市
    太和醫院八十九年五月廿二日和醫字第○五○一號函附卷可查，惟被告於右揭犯
    罪時間並未接受精神科治療，而上述症狀與是否與精神分裂症有關，經被告自述
    於在案發前，曾到被害人乙○○家中，知道林家在簽大家樂，家中有錢，案發當
    日（八十九年一月十四日）下午二時許，先到林家泡茶，再誘騙出去搶錢，在誘
    騙被害人乙○○出去前，即已計劃先將他打昏再搶他的錢，知道此係犯罪行為，
    但認為做工賺錢太慢等語，綜觀上情，被告就犯罪動機及經過細節均清楚加以計
    畫推論，雖被告罹有輕度智障及可能合併有精神病，但其犯罪動機係為強取被害
    人之金錢，其犯行前已有計畫及犯行過程中並非受到精神病症如幻聽、妄想等之
    控制，亦非受其精神病症之間接影響，反而相當清楚其犯行動機及可能發生之後
    果，據此推論其犯行之前及整個過程，精神狀態當未達精神耗弱或心神喪失之程
    度等情，並有行政院衛生署嘉義醫院八十九年八月二日（八九）嘉醫總字第三一
    三九號函所附被告之精神鑑定報告書在卷可參，另參酌被告於警訊、檢察官偵查
    、原審及本院調查審理中，尚能清楚表達、並能記憶及描述犯罪之情節，足認被
    告於本案行為時之精神狀態，對外界事務之知覺理會、判斷作用及自由決定意思
    之能力，並未較普通人之平均程度顯然減退，是應可認定被告於本案行為時之精
    神狀態尚未達精神耗弱或心神喪失之程度，被告辯稱有精神分裂症云云，顯係卸
    責之詞，不足採信，本件事證明確，被告犯行堪予認定。
三、核被告所為，係犯刑法第二百七十七條第一項之傷害罪及懲治盜匪條例第五條第
    一項第一款之普通盜匪既遂罪。被告前後二次普通盜匪既遂犯行，時間密接，犯
    罪構成要件相同，顯係基於概括之犯意反覆為之，應依連續犯之規定論以一罪，
    並依法加重其刑。被告所犯傷害、普通盜匪二罪間，有方法結果之牽連關係，為
    牽連犯，應從一重即普通盜匪罪處斷。再查被告於八十三年間，因竊盜案件，經
    原審判處有期徒刑八月確定，於八十四年六月十五日執行完畢，此有本院被告全
    國前案紀錄表、臺灣嘉義地方法院檢察署刑案資料查註紀錄表各一份附卷可稽，
    其於受有期徒刑之執行完畢後，五年以內再犯有期徒刑以上之本罪，為累犯，應
    依刑法第四十七條規定遞加重其刑。原審適用懲治盜匪條例第五條第一項第一款
    、第八條，刑法第五十六條、第二百七十七條第一項、第五十五條、第四十七條
    ，罰金罰鍰提高標準條例第一條前段之規定，並審酌被告出於因缺錢花用之動機
    而圖強取財物，即持鋤頭或竹棍毆打被害人成傷，以遂行劫財目的，致被害人身
    心受創，手段尚屬凶暴，於社會秩序妨礙非輕，再斟酌被告之品行、智識程度略
    有輕度智障，犯罪後坦承犯行，態度良好且深表悔意等一切情狀，量處有期徒刑
    捌年陸月。至被告犯罪所用之竹棍一支、鋤頭一把，雖係供被告犯罪所用之物，
    惟非被告所有，業據被告陳明在卷，均毋庸宣告沒收；另被告盜匪所得財物即黑
    色皮夾一只、現金七千一百元、行車執照、健保卡、掛號證各一張等，業經被害
    人乙○○具領保管領回，此有保管單一紙附卷可查，另被告對丙○○盜匪所得財
    物現金已花用淨盡，亦經被告於原審審理中供述在卷，均不另為發還被害人之諭
    知，附此敘明。本案經核原審認事用法俱無不合，量刑亦稱妥適，被告上訴意旨
    以原審量刑太重，請求減輕其刑，指摘原判決不當，惟原審已就被告犯罪情狀，
    斟酌甚詳，其上訴為無理由，並無可取，應予駁回。
據上論結，應依刑事訴訟法第三百六十八條，判決如主文。
本案經檢察官吳忠賢到庭執行職務。
中    華    民    國      八十九      年      十二      月    二十七    日
                                  臺灣高等法院臺南分院刑事第三庭
                                      審判長法官  黃    聰    明
                                            法官  黃    三    哲
                                            法官  林    勝    木
右正本證明與原本無異。
如不服本判決，應於判決送達後十日內向本院提出上訴狀，其未敘述理由者並應於提
出上訴狀後十日內向本院補提理由書（應附繕本)。
                                      法院書記官  吳    秋    賢
中    華    民    國  八十九      年      十二      月    二十八    日
附錄：本判決論罪科刑法條
刑法第二百七十七條第一項
傷害人之身體或健康者，處三年以下有期徒刑，拘役或一千元以下罰金。
懲治盜匪條例第五條第一項
有左列行為之一者，處無期徒刑或七年以上有期徒刑：
一、意圖為自己或第三人不法所有，以強暴、脅迫、藥劑、催眠術或他法，致使不能
    抗拒，而取他人之物或使其交付者。


司法院資訊處製作；財團法人民間司法改革基金會備份。
